【裁判字號】    98,交聲,931
【裁判日期】    980401
【裁判案由】    聲明異議
【裁判全文】
臺灣臺中地方法院交通事件裁定         98年度交聲字第931號
原處分機關  交通部公路總局臺中區監理所臺中市監理站
受處分人    甲○○
即異議人
上列受處分人因違反道路交通管理處罰條例案件，對於交通部公
路總局臺中區監理所臺中市監理站民國96年10月19日所為之處分
（裁監稽違字第裁61-I00000000號違反道路交通管理事件裁決書
）聲明異議，本院裁定如下：
    主  文
異議駁回。
    理  由
一、原處分意旨略以：異議人即受處分人（下稱受處分人）甲○
    ○領有職業大貨車駕駛執照，因未依規定於應審驗日期即民
    國（下同）83年2月22日接受審驗，逾1年以上未參加駕駛執
    照審驗，為本站駕駛管理股於84年3月3日執行「逾審逕註」
    逕行註銷汽車駕駛執照，復於96年6月3日駕駛IN-9043號自
    用小客車於違規地點，因「未依號誌指示行駛」及「駕照逾
    期」之違規，為彰化縣警察局交通隊以彰警交字第I0000000
    0號違反道路交通管理事件通知單舉發；其後受處分人未於
    期限內到案，本站經核受處分人駕籍紀錄，於96年10月19日
    遂改依違反道路交通管理處罰條例第48條第1項第2款、第21
    條第1項第1款規定，各裁處罰鍰新臺幣（下同）1,800元及
    12,000元等語。
二、異議意旨略以：我國汽車駕照之取得，是逐級逐層，分級考
    取，如沒有小客車駕照，無法考領大客車或大貨車駕照。但
    監理機關為了管理方便，基於一人一照原則僅核給汽車駕駛
    執照1張，且對於職業行為有較嚴格之規範，是可以理解的
    ，然對非職業行為理應一視同仁，採同一標準。對於駕駛人
    無職業行為之行駛，監理機關應不能以「無照」認定，對於
    逾期未參加審驗之職業駕照駕駛人，僅能針對職業駕駛之部
    分為處分，才較符合比例原則云云，為此聲明異議。
三、按職業汽車駕駛人之駕駛執照，應自發照之日起，每滿3年
    審驗1次，並於審驗日期前後1個月內向公路監理機關申請審
    驗；職業汽車駕駛人得憑因逾期審驗被註銷之職業駕駛執照
    ，申請換發同等車類之普通駕駛執照。但在未換發普通駕駛
    執照前，不得駕駛汽車，道路交通安全規則第54條第1項前
    段、第3項分別定有明文。又職業汽車駕駛人，不依規定期
    限，參加駕駛執照審驗者，處新臺幣3百元以上6百元以下罰
    鍰；逾期1年以上者，逕行註銷其駕駛執照。前項經逕行註
    銷駕駛執照之職業汽車駕駛人，得申請換發同等車類之普通
    駕駛執照，道路交通管理處罰條例第26條亦有明定。
四、次按受處分人不服道路交通管理處罰條例第8條主管機關所
    為之處罰，得於接到裁決書之翌日起20日內，向管轄地方法
    院聲明異議；依道路交通管理處罰條例第87條規定向管轄法
    院聲明異議之期間，自裁決送達之翌日起算，並得依法扣除
    在途期間及聲請回復原狀；交通法庭認聲明異議不合法律上
    之程式或其異議權已喪失者，應以裁定駁回之。道路交通管
    理處罰條例第87條第1項、道路交通案件處理辦法第12條、
    第18條前段分別定有明文。而上開20日之期間乃法定不變期
    間，如遲誤該期間，法院自應以聲明異議不合法律上程式，
    且屬無從補正，裁定駁回之。再按處理違反道路交通管理事
    件，有關文書送達之程序，依行政程序法之規定；又送達，
    於應受送達人之住居所、事務所或營業所為之；於應送達處
    所不獲會晤應受送達人時，得將文書付與有辨別事理能力之
    同居人、受僱人或應送達處所之接收郵件人員。違反道路交
    通管理事件統一裁罰基準及處理細則第5條，行政程序法第
    72條第1項前段、第73條第1項亦有明定。而我國現行法制就
    文書之送達係採「到達主義」，此為民事訴訟起訴、上訴及
    刑事訴訟之上訴計算時效及上訴期限所採行，並觀之道路交
    通案件處理辦法第13條前段規定：「聲明異議，應以司法狀
    紙，敘述異議之理由，提出於原處分機關為之」，堪認交通
    異議案件亦採「到達主義」，有關異議期間之計算應以聲明
    異議書狀到達有權處理機關（含管轄法院及原處分機關）之
    日為準。
五、經查：
（一）受處分人於前揭時、地因駕駛車號IN-9043號自用小客車
      未依號誌指示行駛之違規行為，受處分人於聲明異議狀中
      並不爭執，並有彰化縣警察局舉發違反道路交通管理事件
      通知單及原處分機關之裁決書各1份附卷可稽，而受處分
      人原領有職業大貨車駕照，應於83年2月22日審驗，因逾
      審超過1年，由臺中市監理站於84年3月3日逕行註銷該職
      業駕照，亦有汽車駕照基本資料及吊扣銷歷史明細在卷可
      參，準此，受處分人於職業駕照經註銷後，未申請換發同
      等車類之普通駕駛執照前，依前揭條文規定，自不得駕駛
      汽車上路，其前開違規行為，應足認定，原處分機關遽之
      裁罰，並無違誤。
（二）且查，前開裁決書嗣以郵務掛號之方式於96年10月22日上
      午11時10分許送達至受處分人當時之戶籍地址臺中市○○
      區○○路3段1091巷151之1號（即整編前門牌為軍功路110
      之1號），因未會晤受處分人本人，由同居人即受處分人
      甲○○之父江幸一代為接收郵件等情，有上開違反道路交
      通管理事件裁決書、送達證書（本院卷第6、7頁）及臺中
      縣潭子鄉戶政事務所檢送之甲○○、江幸一之戶籍謄本附
      卷可稽，揆諸上開規定，本件違反道路交通管理事件裁決
      書於96年10月22日已合法送達於受處分人，核無違誤。又
      本件受處分人之送達地址為受處分人於96年10月22日當時
      之設籍地址臺中市○○區○○路3段1091巷151之1號（即
      整編前門牌為軍功路110之1號），與原處分機關所在地為
      同一，故依道路交通案件處理辦法第12條、法院訴訟當事
      人在途期間標準第4條第1項第1款之規定，不扣除在途期
      間。是以，受處分人之聲明異議期間應自該裁決書送達之
      翌日即96年10月23日起算20日，即至同年11月11日屆滿，
      受處分人遲至98年3月10日始具狀聲明異議，有其聲明異
      議狀1紙暨其上蓋用之交通部公路總局臺中區監理所臺中
      市監理站臺中市監理站收文章存卷可按，顯已逾法定之異
      議期間，是本件受處分人聲明異議不合法律上之程式，且
      無從補正，於法自有未合，應予駁回。
六、據上論斷，應依道路交通管理處罰條例第87條第2項，道路
    交通案件處理辦法第19條，裁定如主文。
中    華    民    國    98    年    4     月    1     日
                      臺灣臺中地方法院交通法庭
                          法  官  黃家慧
以上正本證明與原本無異。
如不服本裁定，應於送達後5日內向本院提出抗告狀。（應附繕
本）
                          書記官  陳靖騰
中    華    民    國    98    年    4     月    1     日


司法院資訊處製作；財團法人民間司法改革基金會備份。
